臺灣高等法院民事裁定
110年度家抗字第85號
抗  告  人  蔣侑霖  

上列抗告人因與相對人庹宗瑜等間分割遺產事件，對於中華民國
110年9月11日臺灣新北地方法院110年度家調字第980號裁定提起
抗告，本院裁定如下： 
    主  文
抗告駁回。
抗告訴訟費用由抗告人負擔。
原裁定主文關於「臺灣金門地方法院」之記載，應更正為「福建
金門地方法院」。 
    理  由
一、相對人聲請意旨略以：兩造為被繼承人蔣員之全體繼承人，
     並請求分割蔣員之遺產，蔣員過世時之住所為福建省金門
    縣，其所留主要遺產均為金門縣之不動產，依家事事件法第
    70條第1款、第2款規定，本件應由福建金門地方法院（下稱
    金門地院）管轄，爰聲請移送至該院審理。原裁定以蔣員死
    亡時之住所地為金門縣，其所留主要遺產均為金門縣不動產
    ，審酌遺產分割事件尚有對遺產內容及狀況進行詳細調查之
    必要，如欲就遺產中之不動產部分進行分割，更須由法院到
    場對不動產實施勘驗等情，考量證據調查效率與便利，認其
    顯非有利於訴訟程序進行之法院，依相對人聲請裁定本件移
    送金門地院管轄。
二、抗告意旨略以：伊及相對人庹宗瑜、曾廣珍住所地分別為新
    北市中和區、永和區，屬原法院管轄區域，又蔣員所遺財產
    尚有新北市不動產，庹宗瑜前對伊提起刑事案件及民事訴訟
    均是針對新北市不動產部分，受訴法院均為原法院，新北市
    不動產為本件主要爭執內容，法院對其狀態更需進行詳細調
    查及現場勘驗之必要，應由受理在先之原法院管轄；再者，
    倘本件關係人均需搭機至金門地院開庭，易提升染疫風險、
    造成交通經濟壓力及生活不便，求予廢棄原裁定等語。
三、按家事事件之類型廣泛，有關管轄之一般事項，除家事事件
    法有特別規定外，應依各該事件之性質及所應適用之程序法
    理，先準用非訟事件法相關規定，於非訟事件法未規定時，
    再準用民事訴訟法有關之規定。家事事件法有鑑於此，乃於
    第5條明定：「家事事件之管轄，除本法別有規定外，準用
    非訟事件法有關管轄之規定；非訟事件法未規定者，準用民
    事訴訟法有關管轄之規定」。次按家事事件法第70條規定，
    因遺產分割或繼承人間因繼承關係所生請求事件，得由㈠繼
    承開始時被繼承人住所地之法院；被繼承人於國內無住所者
    ，其在國內居所地之法院；或㈡主要遺產所在地之法院管轄
    ，此乃基於證據調查便利及有助訴訟程序進行之考量，所設
    特別審判籍之規定，並未排除家事事件法第5條準用非訟事
    件法第7條所規定之普通審判籍，故該事件關係人住所地、
    事務所或營業所所在地、財產所在地、履行地或行為地之法
    院，就該事件亦有管轄權。是遺產分割事件，繼承人住所地
    、財產所在地、主要遺產所在地及繼承開始時被繼承人住所
    地之法院，俱有管轄權。又關於管轄競合之處理，則應準用
    非訟事件法第3條規定，即「數法院俱有管轄權者，由受理
    在先之法院管轄之。但該法院得依聲請或依職權，以裁定將
    事件移送於認為適當之其他管轄法院」。再家事事件法第70
    條第2款所稱之「主要遺產所在地」，係以各所在地之遺產
    為分子，全部遺產為分母，該所在地遺產價值占全體遺產之
    比例最高者，始為主要遺產所在地（最高法院103年度台抗
    字第771號裁定意旨參照）。
四、查本件抗告人向原法院起訴請求分割兩造被繼承人蔣員之遺
    產（見原法院卷第21至29頁），為家事事件法第3條第3項第
    6款所定之丙類家事訴訟事件，雖庹宗瑜、曾廣珍之住所地
    在原法院轄區內新北市○○區○○路0段000號8樓之9、新北市○○
    區○○路00巷00弄0號9樓，然相對人曾廣琢之住所地在金門地
    院轄區內金門縣○○鎮○○○0號，其聲請移轉管轄至金門地院，
    有戶籍謄本、民事委任狀、110年8月18日民事聲請狀足憑（
    見原法院卷第33、181、183、187至191頁）。又蔣員於民國
    108年9月13日死亡時其住所地為金門縣○○鎮○○里0鄰○○○00號
    ，其所遺財產如附表所示共計47筆，總計新臺幣 （下同）2
    ,548萬5,322元，有除戶謄本、死亡證明書、遺產稅免稅證
    明書在卷可稽（見原法院卷第33至41頁），而其中附表編號
    3至36、38、39均為金門縣不動產，則以上開免稅證明書核
    定之該等不動產總額為1,774萬5,028元，占全部遺產價值比
    例約為百分之七十〔計算式：17,745,028÷25,485,322≒70%〕
    ，其主要遺產所在地確為金門縣，且被繼承人死亡時住所地
    亦在金門縣，基於證據調查便利及有助訴訟程序進行之考量
    ，及本件相對人曾廣琢聲請移轉管轄至其住所地管轄之金門
    地院等情，依上說明，本件即應由被繼承人死亡時住所地及
    主要遺產所在地之金門地院管轄始為適當，相對人聲請本件
    移轉管轄，應予准許。從而，原裁定准本件移送金門地院，
    核無不合。至抗告意旨雖主張兩造就被繼承人所遺新北市不
    動產，有另案刑事及民事爭訟由原法院審理，為本件主要爭
    執內容、倘本件關係人均需搭機至金門地院開庭，易提升染
    疫風險、造成交通經濟壓力及生活不便，本件應由原法院管
    轄云云，惟查本件應由金門地院管轄，已如前述，上開主張
    均非本件管轄權之判斷依據，抗告意旨指摘原裁定不當，聲
    明廢棄，為無理由，應予駁回。另原裁定主文將「福建金門
    地方法院」誤載為「臺灣金門地方法院」，併予更正如主文
    第3項所示。
五、據上論結，本件抗告為無理由，爰裁定如主文。
中　　華　　民　　國　　110 　年　　10　　月   29　　日
　　                  家事法庭
                        審判長法  官 吳光釗
                              法  官 江春瑩
                              法  官 游悅晨
正本係照原本作成。
本裁定除以適用法規顯有錯誤為理由外，不得再抗告。如提起再
抗告，應於收受送達後10日內委任律師為代理人向本院提出再抗
告狀。並繳納再抗告費新臺幣１千元。
中　　華　　民　　國　　110 　年　　10　　月　　29　　日
　　　　　　　　　    　　　　書記官 王詩涵

附表（見原法院卷第37至41頁）：
編號 財產項目 應有部分 核定價額 （新臺幣） 1 新北市○○區○○段000地號 全部 174萬6,810元 2 新北市○○區○○段000地號 全部 504萬2,700元 3 金門縣○○鎮○○段000地號 全部 36萬7,608元 4 金門縣○○鎮○○段000地號 全部 44萬0,528元 5 金門縣○○鎮○○段0000地號 全部 54萬7,812元 6 金門縣○○鎮○○段0000地號 全部 10萬5,228元 7 金門縣○○鎮○○段0000地號 全部 20萬3,628元 8 金門縣○○鎮○○段0000地號 全部 25萬8,792元 9 金門縣○○鎮○○段0000地號 全部 34萬3,344元 10 金門縣○○鎮○○段0000地號 全部 97萬4,274元 11 金門縣○○鎮○○段0000地號 全部 116萬7,264元 12 金門縣○○鎮○○段0000地號 全部 65萬7,538元 13 金門縣○○鎮○○段0000地號 全部 101萬7,114元 14 金門縣○○鎮○○段0000地號 二八六二九分之一二六三二 17萬6,848元 15 金門縣○○鎮○○段0000地號 全部 56萬7,210元 16 金門縣○○鎮○○段0000地號 全部 46萬3,722元 17 金門縣○○鎮○○段0000地號 全部 96萬6,700元 18 金門縣○○鎮○○段0000地號 全部 52萬5,070元 19 金門縣○○鎮○○段0000地號 全部 123萬5,864元 20 金門縣○○鎮○○段0000地號 全部 57萬3,272元 21 金門縣○○鎮○○段0000地號 全部 21萬6,342元 22 金門縣○○鎮○○段000地號 三零八六四分之二二七零二 31萬7,828元 23 金門縣○○鎮○○段000地號 二六七四八分之一七八四六 24萬9,844元 24 金門縣○○鎮○○段000地號 一六零八四分之二四五二 3萬4,328元 25 金門縣○○鎮○○段000地號 全部 190萬5,722元 26 金門縣○○鎮○○段000○0地號 全部 112萬元 27 金門縣○○鎮○○段000地號 全部 87萬4,146元 28 金門縣○○鎮○○○段0地號 全部 21萬5,600元 29 金門縣○○鎮○○○段0地號 四分之一 16萬7,200元 30 金門縣○○鎮○○○段0地號 全部 44萬元 31 金門縣○○鎮○○○段0地號(公同共有一分之一) 四分之一 31萬1,300元 32 金門縣○○鎮○○○段0地號 全部 58萬9,600元 33 金門縣○○鎮○○段0000地號 二八六二九分之一五九九七 22萬3,958元 34 金門縣○○鎮○○段000地號 三零八六四分之八一六二 11萬4,268元 35 金門縣○○鎮○○段000地號 二六七四八分之八九零二 12萬4,628元 36 金門縣○○鎮○○段000地號 一六零八四分之一三六三二 19萬0,848元 37 新北市○○區○○里○○街000巷00弄00號 全部 7萬8,900元 38 金門縣○○鎮○○里○○○00號 全部 4萬2,600元 39 金門縣○○鎮○○里○○○00號 全部 1萬5,000元 40 中華郵政存簿儲金(0000000-0000000) 　 23萬4,434元 41 臺灣銀行活儲(000000000000) 　 40萬6,913元 42 臺灣土地銀行活儲(000000000000) 　 11萬1,055元 43 臺灣土地銀行活儲(000000000000) 　 21元  44 彰化銀行活儲(00000000000000) 　 1,861元 45 昌霖商店 　 1萬元 46 普通重型機車(261-MTF) 　1 1萬2,000元 47 金飾3條 　 9萬5,600元 合計 　 　  2,548萬5,322元